【裁判字號】    92,上訴,464
【裁判日期】    920529
【裁判案由】    懲治走私條例等
【裁判全文】
臺灣高等法院高雄分院刑事判決          九十二年度上訴字第四六四號
    上  訴  人  臺灣高雄地方法院檢察署檢察官
    被      告  乙○○
    被      告  丙○○
    右  一  人
    選任辯護人  黃宏綱律師
                呂富田律師
右上訴人因被告等懲治走私條例等案件，不服臺灣高雄地方法院九十一年度訴字第一
三七九號中華民國九十一年十二月三十一日第一審判決（起訴案號：臺灣高雄地方法
院檢察署八十九年度偵字第四八六二號），提起上訴，本院判決如左：
      主      文
上訴駁回。
      理      由
一、甲訴意旨略以︰被告乙○○係臺北市中正區○○○路○段四十一號極加企業有限
    甲司（下稱極加甲司）負責人，與桃園縣楊梅鎮大金山下三號良華拖運行現場負
    責人即被告丙○○及綽號「王徽明」男子，明知原產地大陸之香菇（起訴書誤繕
    為「大陸花菇」）完稅價格超過新臺幣（下同）十萬元者，為管制進口之物品，
    竟共同基於犯意聯絡，其為避免查緝，將大陸香菇分別藏置於進口之過濾器材內
    再裝置貨櫃後，並利用不知情之三泰報關有限甲司（起訴書誤繕為「三泰報關行
    有限甲司」，下稱三泰報關行）之職員，在其業務上所製作之進口報單上填載進
    口項目分別為過濾器材及貯水槽（起訴書誤繕為「儲水槽」）之不實事項，並持
    該進口報單（號碼為ＢＣ＼八九＼Ｕ一二七＼○○三七號）向財政部高雄關稅局
    投單報運進口，嗣於八十九年一月二十三日，上開裝有大陸香菇之貨櫃運抵高雄
    港碼頭拆卸於高雄市○○區○○路二號亞太貨櫃集散場，丙○○再委託不知情之
    司機楊秋來於同年月二十四日將該貨櫃運送至良華拖運行，嗣於同年月二十五日
    十四時許，在上開良華拖運行經警開櫃檢驗查獲。並扣得大陸香菇二百二十九包
    ，重一千二百一十甲斤，因認被告乙○○、丙○○涉犯懲治走私條例第二條第一
    項私運管制物品進口罪嫌及刑法第二百十六條、第二百十五條行使業務上登載不
    實文書等罪嫌。
二、按犯罪事實應依證據認定之，無證據不得推定其犯罪事實，刑事訴訟法第一百五
    十四條定有明文。又按刑事訴訟法上所謂認定犯罪事實之證據，係指足以認定被
    告確有犯罪行為之積極證據而言，如未能發現相當證據或證據不足以證明，自不
    能以推測或擬制之方法，以為裁判基礎，最高法院二十九年上字第三一○五號及
    四十年臺上字第八十六號分別著有判例。又若不能證明被告犯罪者，應諭知無罪
    之判決，刑事訴訟法第三百零一條第一項定有明文，合先敘明。
三、甲訴人認被告乙○○、丙○○涉犯懲治走私條例第二條第一項私運管制物品進口
    罪嫌及刑法第二百十六條、第二百十五條行使業務上登載不實文書等罪嫌，無非
    係以︰「被告乙○○（於偵查中）自稱一范姓友人以伊之名義開設極加甲司，惟
    無法提供該范姓男子真實姓名住處以供調查，衡情焉有提供身分證件供不知真實
    姓名之陌生人而以自己之名義設立甲司，且將甲司交由陌生人經營之理？顯與常
    情不合；再查，被告丙○○供稱該自稱『王徽明』之男子之前已二次以電話聯絡
    將進口之貨櫃置放在良華拖運行，並委託其代為僱請司機等事宜，惟該男子並未
    給付費用，則被告理當拒絕其再置放貨櫃及為之僱請司機等事宜，否則被告既不
    知該男子姓名住處，則將如何向其收費？亦與常情有違。是被告辯稱其毫不知情
    等語，顯係卸責之詞，委無可採。此外，復有進口報單及上開大陸香菇扣案可資
    佐證，事證明確，被告等犯行堪以認定」為其論據。惟訊據被告乙○○、丙○○
    二人均堅決否認有何走私或偽造文書等犯行，被告乙○○辯稱︰渠未投資「極加
    甲司」，係一位年約四十歲之范姓男性友人告訴渠，從事裝潢工作，欲申請發票
    及甲司，要求渠給他一張身分證影本充任人頭，渠約於八十八年六月、七月間左
    右，在臺北縣三重市渠任職之針織工廠，將身分證影本交予他，但並未交予他印
    章，渠連甲司在哪裏都不知道等語；被告丙○○則辯稱︰司機非伊委請，係報關
    行通知卡車司機將貨物送到伊這裏來，被查獲之走私香菇係自稱「王徽明」之男
    子進口，該男子曾是伊任職「良華托運行」出口貨櫃之貨主，伊在「良華托運行
    」負責車輛調度，「王徽明」曾打過電話給伊，要將過濾器材放置在托運行，並
    告訴伊報關行電話及名稱，後來伊為聯絡堆高機司機，先確認運送司機何時到達
    而向報關行一位小姐詢問運送司機姓名及電話，才打電話給司機陳秋來，司機應
    係報關行所僱請，但伊始終未看過「王徽明」，帳款係由「良華托運行」負責人
    兼會計蔣阿鑾打電話給「王徽明」聯繫；伊不認識乙○○、陳秋來，以前亦未見
    過他們二人，陳秋來運抵托運行時，係由司機即其夫楊為翔簽收，被告乙○○之
    聲音與「王徽明」電話中之聲音不同等語。
四、經查：
  (一)證人即「三泰報關行」李素珠先後於警訊（警卷頁十一至十二）及九十一年九月
    二十四日原審審理中到庭結證稱︰當初係「極加甲司」透過臺北市萬達承攬貨運
    甲司進口部轉介委請「三泰報關行」報關，係一位先生「王徽明」以電話聯絡委
    請「三泰報關行」找卡車司機，並傳真發票、提單及裝箱明細等資料，送貨地點
    再由該位先生聯絡，伊即委請鼓山路之頂洲貨運行載運，海關放行後，伊將貨物
    交予頂洲貨運行之郭先生，由他處理領貨及叫車之手續；「三泰報關行」曾三次
    與「極加甲司」往來報關進口過濾器材及貯水槽，「王徽明」均委請伊代找卡車
    載運，送貨地址由「王徽明」直接與司機聯絡，前二次往來帳款均已收受「極加
    甲司」匯款等語，並提出「三泰報關行」在彰化銀行苓雅分行活期存款存摺暨往
    來明細各乙份附卷足佐。而證人即司機陳秋來先後於警訊（見警卷頁十四至十五
    ）及九十一年九月二十四日原審審理中結證稱︰過濾器材係高雄市○鎮區○○路
    運福托運行老闆邱先生，召喚伊去亞太貨櫃集散場進口倉找報關行帶伊領貨，報
    關行名稱因時間久已忘記，伊未見過李素珠，報關行將貨物領出後交予伊，並交
    予伊一張紙條，其上有一個電話號碼，要伊與對方聯絡，對方係一位男子（王先
    生），僅說將貨物載運至楊梅交流道下後不久之地方卸貨，又將楊梅的電話給伊
    ，伊撥打楊梅電話，係一個女子（鄧小姐）接聽，該女子問伊何時可以運抵楊梅
    ；伊於一月二十五日上午八時許，將貨物運抵「良華托運行」由楊先生簽收，當
    時托運行內僅有楊先生及堆高機司機在場；伊前曾於八十八年十一月間，亦有載
    運過濾器材至「良華托運行」，也是楊先生簽收，此二次運送都是運福托運行通
    知伊載運，運福托運行老闆曾告訴伊，貨物係由高雄市鼓山區頂洲貨運甲司介紹
    等語。又證人楊為翔於警訊中供證稱︰良華托運行現場業務均由丙○○管理，一
    月二十五日上午六時至八時許，伊曾簽收三只過濾器材，係伊妻丙○○交代簽收
    等語明確，是故，互核證人李素珠、陳秋來及楊為翔之證述情節大致吻合，堪認
    為真實；準此，被告丙○○關於此部分之辯解，應非虛妄，故甲訴人指摘被告丙
    ○○利用不知情「三泰報關行」李素珠在業務上所制作之進口報單上，填載進口
    項目分別為過濾器材及貯水槽之不實事項，並持該進口報單向財政部高雄關稅局
    投單報運進口乙節，尚屬無據，自難僅憑卷附之進口報單及扣案之大陸香菇推定
    被告丙○○犯罪。
  (二)又證人即萬達國際有限甲司進口課經理林錦勇於警訊證稱︰查扣之物品係香港的
    恒暉船務有限甲司在香港承攬該批貨物後，併櫃裝載在櫃號ＣＡＸＵ00000
    00號貨櫃內，再委託伊甲司香港分甲司旭達甲司運送，另由萬海航運股份有限
    甲司航次Ｎ六六七號「ＷＡＮ  ＣＨＵＮ」輪運抵高雄港進口；首先係從「旭達
    甲司」提供之發票（ＩＮＶＯＩＣＥ）及萬海航運股份有限甲司之提單（Ｂ＼Ｌ
    ），伊甲司製作到貨通知書（ＡＲＲＩＶＡＬ  ＮＯＴＩＣＥ），又依「旭達甲
    司」指示，受貨人會自動與伊甲司聯絡，後來受貨人所委託之三泰報關行與伊甲
    司聯絡後，伊甲司再將到貨通知書傳真予國內受貨人，再製作進口資料及運費表
    （ＦＲＥＩＧＨＴ  ＬＩＳＴ）給萬海航運股份有限甲司，向萬海航運股份有限
    甲司繳交運費領小提單（ＤＥＬＩＶＥＲＹ  ＯＲＤＥＲ），受貨人委託三泰報
    關行向伊甲司繳費及提出電放切結書等證明，伊甲司再將小提單交予受貨人所委
    託之三泰報關行人員去辦理提貨；而恒暉船務有限甲司之海運提單（ＯＣＥＡＮ
      ＢＩＬＬ  ＯＦ  ＬＡＤＩＮＧ）係由三泰報關行於八十九年一月十二日傳真
    來的等語綦詳，並有恒暉船務有限甲司海運提單（ＯＣＥＡＮ  ＢＩＬＬ  ＯＦ
      ＬＡＤＩＮＧ）、萬達國際有限甲司進口作業流程管制表、萬海航運股份有限
    甲司提單、發票、到貨通知書、運費表、小提單、電放切結書等在卷供參，然細
    繹前開運送往來單證資料內容，八十九年一月十八日，香港恒暉船務有限甲司承
    攬運送託運人香港九龍ＭＥＩ  ＹＩＮＧ  ＴＡＴ甲司所交付之三套過濾器材（
    ＷＡＴＥＲＦＩＬＴＥＲＩＮＧ  ＡＰＰＡＲＡＴＵＳＦＯＲ  ＢＯＩＬＥＲＳ
    ）後，約定受貨人（ＣＯＮＳＩＧＨＮＥＥ）為極加甲司，裝載港為香港，交付
    港為高雄，以併裝併拆（ＬＣＬ＼ＬＣＬ）為交付條件，再交由旭達甲司（ＲＩ
    ＳＥＴＥＣＨ  ＳＨＩＰＰＩＮＧ  ＡＧＥＮＣＩＥＳ  ＬＴＤ）向萬海航運股
    份有限甲司交付運送，並約定受貨人為萬達國際有限甲司（ＰＡＮＤＡＩＮＴＥ
    ＲＮＡＴＩＯＮＡＬ  ＴＲＡＮＳＰＯＲＴＡＴＩＯＮ  ＣＯ  ＬＴＤ），以整
    裝併拆（ＦＣＬ＼ＬＣＬ）為交付條件，足見香港九龍ＭＥＩ  ＹＩＮＧ  ＴＡ
    Ｔ甲司乃偵查卷宗及警卷內全部證據資料中本件走私貨物追溯之最初起源，然查
    無其他積極證據足認被告丙○○與此甲司有何聯繫。
  (三)再者，「王徽明」之人應係存在乙節，除經被告丙○○於警偵訊及原審審理中始
    終供認一致外，尚據案外人即三泰報關行李素珠與案外人即司機陳秋來分別證述
    明確，案外人陳秋來復提出載有「王先生」之行動電話門號之紙條乙紙，核與被
    告丙○○所供之行動電話門號相符；另保三總隊三大隊執行搜索時，被告丙○○
    曾當場撥打電話給「王徽明」，並將電話交予警方人員接聽，此有被告丙○○警
    訊筆錄（見警卷頁七背面）及被告丙○○立時簽寫之委任書乙件（見警卷頁五二
    ）等在卷可考，益證「王徽明」之人應係存在，且為本件走私物品之實際行為人
    甚明。保三總隊三大隊雖依據被告乙○○、丙○○之個人電話號碼、良華托運行
    電話號碼、三泰報關行電話號碼及「王徽明」行動電話0000000000號
    ，分向各電信甲司調閱電話通聯資料，經交叉比對結果並未發現如被告丙○○所
    言均係以電話與「王徽明」聯絡之通聯紀錄，固有保三總隊三大隊八十九年四月
    十日（八九）保三參警刑字第六九二八號函暨檢附相關電話通聯資料附卷佐憑，
    且被告丙○○雖於警訊中供稱︰伊係以「王徽明」之行動電話00000000
    00號與之聯絡等語，惟被告丙○○究係使用何電話號碼之電話或行動電話與「
    王徽明」聯絡，又「王徽明」又係以何電話門號與被告丙○○聯絡，除保三總隊
    第三大隊所查詢電話號碼之電話外，是否尚有以另外電話聯絡，洵屬不明；依保
    三總隊第三大隊調查之被告乙○○行動電話門號之通聯資料中，不特無被告乙○
    ○與其他調查之電話號碼或行動電話有何聯絡情形，甚至被告乙○○使用該行動
    電話門號時，地點均為臺北市大同區○○○路二九七號十一樓頂之基地臺位置，
    而同時間上揭「王徽明」所持用之行動電話門號基地臺位置為桃園縣大園鄉○○
    村○○街三十號，究竟「王徽明」係以何種方式與被告丙○○、乙○○二人聯絡
    ，委實令人費解。是故，卷附電話通聯資料實難採為不利被告二人之認定。
  (四)至證人陳秋來於警訊中所提出之紙條（起訴書證據欄漏未記載），其上所記載王
    先生之行動電話0000000000號，乃案外人簡洵釗被盜用身分證件申請
    之門號，有案外人簡洵釗身分證件被盜用申報書、切結書、聲明書等附卷供參，
    並據案外人簡洵釗於警訊供證屬實（見警卷頁九至十），並經警調取該門號自八
    十九年一月十一日起至同年月二十一日止之雙向通聯紀錄附卷可考（見警卷頁四
    三至四八），惟遍閱偵查卷宗及警卷，檢察官或偵查輔助機關迄未就此證據中基
    地臺位置、電話號碼及行動電話門號另行蒐集其他證據，俾以確實究明本案走私
    「大陸香菇」之行為人，而按法院為發見真實，得依職權調查證據，且於甲平正
    義之維護或對被告之利益有重大關係事項，法院固應依職權調查證據（刑事訴訟
    法第一百六十三條第二項參照），但並無蒐集證據之義務。蒐集證據乃檢察官之
    職責，事實審法院固亦有蒐集證據之職權，但仍以調查證據為其主要職責，其調
    查之範圍，以審判中所存在之一切證據為限，案內所不存在之證據，即不得責令
    法院為發現真實，應依職權從各方面詳加蒐集證據，最高法院著有八十八年度臺
    上字第二○四號刑事判決要旨亦同此見解，是以，法院基於司法資源分配之侷限
    性及蒐集證據乃檢察官之職責，爰不就此雙向通聯紀錄予以賡續蒐集其他證據而
    發見真實。至檢察官或偵查輔助機關倘另行據此蒐集取得其他證據，足資肯認某
    特定行為人確實有走私之行為，自當依循其他途徑，為實現國家刑罰權而訴追該
    特定行為人之走私犯罪行為，乃當然之理，附此敘明。
  (五)證人蔣阿鑾於九十一年八月一日原審審理中到庭證稱︰被告丙○○在伊所經營之
    「良華托運行」負責調動車輛，並未出資，而會計、帳務則由伊負責，被查獲之
    走私物品貨主係「王徽明」，費用依其擺放之時間再予計收；與「王徽明」往來
    一、二次，約八十九年間（距庭訊約二年前），曾為其至三重拖過出口櫃，帳款
    為月結，尚未向其收款前，即發生本案，往來報表未保存已找不到，報表通常在
    交易後二、三個月就處理掉，良華托運行內無「王徽明」基本資料；良華托運行
    祇是幫客戶領空櫃及拖櫃交貨，本身非貨櫃場，僅賺取運費而已，八十九年間，
    曾僱請司機徐國棟、鄧廣毅、王啟順、古文樂等四人；被查獲之三個桶子，保三
    將其中二個以電銲切開後，把裏面東西帶走，另一個桶子則運回高雄等語。職是
    ，證人蔣阿鑾既係被告丙○○所屬良華托運行之負責人，並身兼會計、帳務等業
    務，衡情被告丙○○倘真有實施走私犯行，證人蔣阿鑾既為良華托運行之負責人
    ，豈有不知情之理？又被告丙○○苟確實與「王徽明」就檢察官所指摘之走私犯
    行有犯意聯絡及行為分擔者，證人蔣阿鑾復豈有置身事外之情形？然既查無證據
    足證蔣阿鑾有參與本件走私犯罪，自難僅憑被告丙○○受僱於良華托運行負責調
    度車輛工作乙節，遽而推定其犯罪。
  (六)被告乙○○雖為極加甲司之登記負責人，而該甲司設立登記之初，原以陳月為
    代表人，後改以被告乙○○為代表人，另有股東陳月、羅有亮、韋良懋、林志
    祥等五人，均出資二十萬元，且該甲司設立登記資本額查核報告乃委由喬鉅會計
    師事務所何郡昌會計師簽證，經原審先後調取極加甲司甲司登記資料及臺北市政
    府建設局第一科極加甲司案卷核閱屬實，有臺北市政府九十一年七月二十四日府
    建商字第○九一六三二四六七號函檢附甲司登記事項表、申請書等，以及臺北市
    政府九十一年十月三十日府建商字第○九一六七九○七○號函檢附極加甲司登記
    案卷乙宗附卷可徵。原審於九十一年十一月七日傳喚證人何郡昌會計師到庭結證
    稱︰極加甲司係由陳淑真申請設立登記，並透過記帳業者張秀英委託伊負責資產
    負債之簽證等語；證人張秀英於原審九十一年十二月五日到庭結證稱︰極加甲司
    係伊朋友陳淑真要申辦設立登記，再由伊介紹陳淑真給何郡昌會計師辦理簽證，
    陳淑真臨時有事無法到庭，並稱時間已久，已忘記申辦甲司設立登記情形等語；
    復以，原審迭次依戶籍地址、身分證影本背面地址傳喚極加甲司股東陳月、羅
    有亮、韋良懋、林志祥等四人均以查無此人退回傳票或無正當理由多次未到庭。
    是以，被告乙○○自警訊、偵查中、原審以迄本院審理中供述情節始終不移，而
    本院查無其他積極證據足認被告乙○○確實為極加甲司之實際營運負責人，尚難
    僅以被告林郁昌於偵查所辯情節與常情不合，逕行擬制或臆測被告乙○○即係極
    加甲司之實際營運負責人，遽認被告乙○○確有甲訴人所指摘之犯罪。
五、至於卷附之進口報單、運送單及扣案之大陸香菇二百二十九包，僅能證明「王徽
    明」之人有走私本件大陸香菇之犯罪，不足以證明被告乙○○、丙○○共同參與
    犯罪。此外，復查無其他確切之證據足證被告等犯罪，則不論被告等上開辯解是
    否可採，既無證據足證被告等犯罪，自應作有利於被告等之認定，依前開判例之
    意旨，應認被告等犯罪，尚屬不能證明。則原審所為被告等無罪之諭知，尚無不
    當。甲訴人上訴意旨，仍執前詞，指摘原判決不當，經核難認有理由，應予駁回
    。
六、依警卷所附之臺灣高雄地方法院檢察署搜索票觀之，該搜索票係以乙○○為受搜
    索人，核發日期為八十九年一月二十四日，執行搜索日期為八十九年一月二十四
    日及二十五日，並准予夜間搜索。應加搜索之處所、物件為「住居所：臺北市大
    安區○○○路○段七號九樓之一」、「ＣＡＸＵ—0000000合裝貨櫃中乙
    ○○所有三只進口過濾器材」，搜索事項則為「搜索毒品危害防制條例有關不法
    事證」，雖與實際執行應搜索之人為丙○○及應加搜索之處所為桃園縣楊梅鎮金
    溪里大金山下三號迥異。惟查本件搜索之重點係物件「ＣＡＸＵ－000000
    0合裝貨樻中乙○○所有三只進口過濾器材」，然被告乙○○之上開住居所不可
    能存放貨櫃，自應以貨櫃實際存放之桃園縣楊梅鎮金溪里大金山下三號良華托運
    行為搜索處所，不能拘泥於搜索票上所記載之處所係「台北市大安區○○○路○
    段七號九樓之一」，遽認警方僅能於上開處所實施搜索，而不能於貨櫃所在之良
    華托運行實施搜索。本件警方既依搜索票之意旨進行搜索，自無違法執行搜索之
    問題，亦無自願性、搜索問題，自無須經受搜索人「乙○○」、「蔣阿鑾」之同
    意，即可依法進行搜索上開貨櫃。至於警方搜索結果雖係違法走私之大陸香茹，
    非如搜索前所預期之毒品，亦難認係違法搜索。綜上所述，本件警方執行搜索之
    程序，尚無違法之情事可言，原審認本件警方執行搜索，係屬違法搜索，尚有誤
    會，併此敘明。
據上論斷，應依刑事訴訟法第三百六十八條，判決如主文。
本案經檢察官彭南雄到庭執行職務。
中    華    民    國        九十二      年      五      月    二十九    日
                              臺灣高等法院高雄分院刑事第三庭
                                  審判長法官  周賢銳
                                        法官  黃建榮
                                        法官  謝宏宗
右正本證明與原本無異。
檢察官如不服本判決應於收受本判決後十日內向本院提出上訴書狀，其未述上訴理
由者，並得於提起上訴後十日內向本院補提理由書狀（均須按他造當事人之人數附繕
本)。
                                      書記官  賴梅琴
中    華    民    國        九十二      年      六      月      二      日
                                                                      Ｈ


司法院資訊處製作；財團法人民間司法改革基金會備份。
